【裁判字號】    89,易,2170
【裁判日期】    920320
【裁判案由】    偽造文書等
【裁判全文】
臺灣桃園地方法院刑事判決                        八十九年度易字第二一七０號
    公  訴  人  臺灣桃園地方法院檢察署檢察官
    被      告  丙○○
右列被告因偽造文書等案件，經檢察官提起公訴（八十九年度偵字第八五三九號），
本院判決如左：
        主  文
丙○○明知為不實之事項，而使公務員登載於職務上所掌之公文書，足以生損害於公
眾，累犯，處拘役伍拾伍日，如易科罰金以佰元折算壹日。
        事  實
一、丙○○曾因賭博案件，經台灣高等法院於民國（下同）八十一年十一月二十六日
    以八十一年上易字第五九五五號判決判處有期徒刑七月確定，而於八十五年四月
    三十日縮刑期滿執行完畢，詎猶不知悔改，明知其所有之車牌號碼ＬＢ－九二０
    八號自用小貨車，已於民國八十七年十二月下旬轉賣給乙○○，該車之車牌兩面
    並未遺失，惟因乙○○遲不過戶，竟於八十八年三月三日（公訴人誤載為八十九
    年三月一日），至桃園縣警察局楊梅分局楊梅派出所，向派出所員警虛稱上開兩
    面車牌遺失，未指定犯人而誣告他人涉犯侵占遺失物罪，並由該派出所之員警填
    寫車牌遺失受理報案單，丙○○於取得楊梅派出所開具之報案單後，隨即於同年
    四月二十日持上開報案單至交通部公路局新竹區監理所桃園監理站中壢監理分站
    辦理車輛報廢手續，使不知情之監理所承辦公務人員，登載於職務上所製作之汽
    （機）車各項異動登記書上，並發給丙○○車輛報廢完峻證明書一紙，足生損害
    於監理所管理車輛異動之正確性。嗣於八十九年五月二十日二十時三十五分許，
    因不知情之鄧政煥駕駛葉麗惠所有、引擎號碼Ｎ二Ｂ０一一二七Ｋ號之自用小客
    貨車，其上懸掛其向不知情之陳冠甫所借得之上開兩面車牌，行經桃園縣中壢市
    ○○○路與中山東路口，經警查獲始悉上情。丙○○則於所誣告案件裁判確定前
    自白上揭誣告犯行。
二、案經桃園縣警察局中壢分局報請台灣桃園地方法院檢察署檢察官偵查起訴。
        理  由
一、訊據被告丙○○固坦認於右揭時地，向桃園縣警察局楊梅分局楊梅派出所報案上
    開兩面車牌遺失後，再持該派出所開具之報案單，至交通部公路局新竹區監理所
    桃園監理站中壢監理分站辦理車輛報廢手續等情不諱，惟矢口否認有何誣告或使
    公務員登載不實之犯行，辯稱：伊當時並不知車牌並未遺失，且係因不懂法律才
    以此方式辦理車牌註銷云云。然查：被告右揭犯罪事實，業據其於警偵訊及本院
    九十年十月八日審理時自白在卷，核與證人乙○○、陳冠甫、鄧政煥、甲○○證
    述之情節相符，且有車輛竊盜車牌失竊資料個別查詢報表—查詢車輛認可資料、
    車籍作業系統—查詢認可資料、行車執照影本、贓物領據、車牌遺失受理報案單
    影本及交通部公路局新竹區監理所桃園監理站中壢監理分站八十九年七月四日（
    八九）竹監壢字第０一八七四號函各一件附卷可稽，至被告嗣雖改稱：不知車牌
    並未遺失云云，不惟與上開事證未符，且其於本院審理時既自承該車已賣予證人
    乙○○，而證人乙○○除一再推拖辦理過戶事宜外，並未向伊提及車牌有何遺失
    之情事，是被告對於車牌並未遺失一事，自難諉為不知，上開所辯，顯係事後卸
    責之詞，要難採信。另被告雖以不懂法律云云為辯，惟按不得因不知法律而免除
    刑事責任，刑法第十六條前段定有明文，故被告此部分之辯稱，亦非可採。本件
    事證明確，被告犯行洵堪認定，應予依法論科。
二、核被告丙○○所為，係犯刑法第一百七十一條第一項之未指定犯人誣告罪、同法
    第二百十四條之使公務員登載不實罪。所犯前開二罪，有方法結果之牽連關係，
    為牽連犯，應從較重之使公務員登載不實罪處斷。又被告曾因賭博案件，經台灣
    高等法院於八十一年十一月二十六日判處有期徒刑七月確定，於八十五年四月三
    十日縮刑期滿執行完畢，有台灣高等法院被告全國前案紀錄表一紙為憑，五年內
    再犯本件有期徒刑以上之罪，為累犯，依法加重其刑。惟被告於其所誣告之案件
    裁判確定前之警、偵訊及本院九十年十月八日審理時自白犯罪，爰依刑法第一百
    七十二條之規定減輕其刑；並先加後減之。爰審酌被告犯罪之動機、目的、手段
    、所生危害及犯罪後之態度等一切情狀，量處如主文所示之刑；又被告行為後，
    刑法第四十一條關於有期徒刑易科罰金折算標準之規定業於九十年一月四日修正
    ，並於同年月十日經總統公布施行，經新舊法比較，以新法對於被告有利，依刑
    法第二條第一項前段從新主義之規定，應適用新法諭知被告所處有期徒刑易科罰
    金之折算標準。
據上論斷，應依刑事訴訟法第二百九十九條第一項前段，刑法第二條第一項前段、第
一百七十一條第一項、第二百十四條、第一百七十二條、第五十五條、第四十七條、
第四十一條第一項前段，罰金罰鍰提高標準條例第一條前段、第二條判決如主文。
本案經檢察官許曉微到庭執行職務。
中      華      民      國    九十二    年      三      月     二十     日
                                臺灣桃園地方法院刑事第五庭
        法  官    丁  俊  成
右正本證明與原本無異。
如不服本判決，應於判決送達後十日內向本院提出上訴狀( 應附繕本 )，上訴於臺灣
高等法院。
                                    書記官    簡  慧  瑛
中      華      民      國    九十二    年      三      月    二十四    日
附錄本案論罪科刑法條：
刑法第二百一十四條：
明知為不實之事項，而使公務員登載於職務上所掌之公文書，足以生損害於公眾或他
人者，處三年以下有期徒刑、拘役或五百元以下罰金。


司法院資訊處製作；財團法人民間司法改革基金會備份。
